臺灣臺南地方法院交通事件裁定　　　　　　　　　　九十三年度交聲字第五三六號
　　移送機關　交通部公路總局嘉義區監理所新營監理站
　　受處分人
　　即異議人　甲○○
右列受處分人因違反道路交通管理處罰條例案件，對於交通部公路總局嘉義區監理所
新營監理站民國九十三年九月二十九日所為之裁決處分（處分案號：新監裁違字第裁
七三—Ｚ00000000號）聲明異議，本院裁定如左：
    主  文
原處分撤銷。
甲○○汽車行駛於高速公路，而不遵管制之規定，處罰鍰新台幣參仟元，並記違規點
數壹點。
    理  由
一、原處分意旨略以：受處分人即異議人甲○○於民國九十三年八月十八日十八時二
    十五分許，駕駛車牌號碼ＴＩ－９４９８號自小貨車，在國道三號南向一二五點
    二公里處，有「任意於路肩停車，亦未於車後擺放故障標示」之違規行為，經內
    政部警政署國道公路警察局執勤警員掣單舉發。嗣移送機關即交通部公路總局嘉
    義區監理所新營監理站，復以異議人之違規事實明確，而認異議人有「非故障任
    意路肩停車」之違規行為，乃依道路交通管理處罰條例第三十三條第一項及第六
    十三條第一項第一款規定，裁處異議人罰鍰新台幣（下同）三千元，並記違規點
    數一點。
二、聲明異議意旨則以：異議人於九十三年八月十八日十八時二十五分許，駕駛車牌
    號碼ＴＩ－９４９８號自小貨車，行經國道三號南向一二五點二公里處時，該貨
    車因不明原因溫度急速上升、發出白煙及異味，異議人因而緊急停靠路肩，並準
    備做緊急停車之動作時，即已開啟警示燈，根本來不及放置警告標誌時，警察就
    隨後而到，並於警察到場時，當時異議人正在戴棉質手套，而由異議人之妻拿保
    特瓶在車體旁之預備桶內準備加水，並非如申訴回函文中所載「異議人手拿著裝
    水保特瓶行加水動作」，而警察在未為詢問任何狀況下，即開單舉發並催促異議
    人簽收。從而，異議人不服原裁處，而提起本件異議。
三、按汽車行駛於高速公路或設站管制之道路，而不遵管制之規定者，處汽車駕駛人
    新台幣三千元以上六千元以下罰鍰；並予記違規點數一點；道路交通管理處罰條
    例第三十三條第一項、第六十三條第一項第一款分別定有明文。次按汽車行駛高
    速公路前，應妥為檢查車輛，在行駛途中不得有缺水、缺電或缺燃料之情形；汽
    車在行駛途中，因機件故障或其他緊急情況無法繼續行駛時，應滑離車道，在路
    肩上停車待援。待援期間除顯示閃光警示燈外，並在故障車輛後方五０公尺至一
    ００公尺處設置車輛故障標誌警示之；高速公路交通管制規則第十三條第一款、
    十四條亦規定甚明。
四、經查：
  (一)本件受處分人即異議人甲○○於九十三年八月十八日十八時二十五分許，駕駛車
    號ＴＩ－９４９８號自小貨車，行經國道三號高速公路南向一二五點二公里處時
    ，有「任意於路肩停車，亦未於車後擺放故障標示」之違規行為，經警上前盤查
    並告知異議人違規行為而當場掣單舉發等情，有內政部警政署國道公路警察局公
    警局交字第Ｚ00000000號舉發違反道路交通管理事件通知單一紙、及內
    政部警政署國道公路警察局第二警察隊九十三年九月十日公警二交訴字第０九三
    ０００二０九五號函等附卷可稽。且異議人對於右揭時、地，因所駕駛前開自小
    貨車溫度急速上升等故障情事，而在該處之路肩停車，並未在車輛後方放置具有
    反光性能之正等邊三角形故障標誌警示後方來車乙節，亦不爭執。
  (二)證人即執行勤務舉發本違規事件之內政部警政署國道公路警察局第二警察隊警員
    吳天喜於本院調查時到庭具結證稱：「（問：本件是否你告發的，情形如何？）
    是我告發的，當時我們看到的時侯異議人的車子已經停靠在國道三號南向一二五
    點二公里處即在大山交流道南下不遠處之加速車道之路肩上，該處路肩比較狹小
    ，我們看到異議人車子時，異議人夫妻均已下車都在車子的右側，當時我們看到
    異議人拿著寶特瓶在引擎旁加水，我們就開到異議人車子後面，我叫異議人趕快
    將三角架放置在車子後面以維護安全，但異議人在車上找了又找就是找不到三角
    架，所以我們就告發異議人，又因高速公路管制規則規定，除了因缺水缺電缺油
    的故障事由外，始得在路肩停靠，所以我們才舉發異議人任意在路肩停車，又因
    異議人未於第一時間將警示標誌放置在車後，且經我們請異議人放置，異議人卻
    找不到，所以我們才舉發未於車後放置故障標誌」等語。且參諸證人即執勤警員
    吳天喜係依法執行公務，與異議人並不相識，素無怨隙，苟非實情，自無須恣意
    誣攀之理；況警員執行公務本身受行政懲處責任之監督，到庭具結作證更以刑罰
    擔保其真實性，應無甘冒行政懲處及刑法偽證罪責任而刻意誣陷之必要。因此，
    應可信賴警員吳天喜前開陳證為真實。
  (三)再查，按交通勤務警察或依法令執行交通稽查任務人員，開單舉發違反道路交通
    管理處罰條例所列之違規事實，經公路主管機關或警察機關所為之裁決處罰，本
    質上為行政處分，係公務員基於職務上權力，依法就特定之具體事件所為，並具
    有公法上效果之單方行政行為。而根據公務員為公法上行為具有公信力之原則，
    該行政處分當可被推定為真正，且其據以依法處分之事實認定，亦應可推定為正
    確無誤，以達成維護交通秩序及公共安全之行政目的。反之，惟若謂公務員之一
    切行政行為，均需預留證據以證明其為真實，則國家行政勢必窒礙難行，且相關
    行政目的亦難達成，故刑事訴訟法就犯罪證據有關之規定中，與屬行政秩序罰之
    交通違規裁罰本旨不合之部分，自不在準用之列。從而，交通違規行政爭訟之舉
    證責任原理，應非如刑事案件中，必須超越任何合理懷疑，始可為有罪判決之嚴
    格程度，而係應與民事訴訟之舉證責任原理相類似，亦即基本上應就行政機關與
    人民所各自主張有利於己之事實，分配其應盡之舉證責任，而非逕予適用刑事訴
    訟上之「無罪推定」原則，此觀諸行政訴訟法第一百三十六條規定行政訴訟程序
    準用民事訴訟法第二百七十七條舉證責任分配原則之立法意旨，即可明瞭。
  (四)基此，異議人雖辯稱：伊有開啟警示燈，而於停靠後根本就來不及放置警告標誌
    時，警察就過來，並即開單舉發違規云云。然異議人並未就該自小貨車上確有放
    置故障標誌，且於停靠路肩後，尚未有時間於車後擺放故障標示，執勤員警亦未
    給予擺放時間，即掣單舉發等事實，提供任何可資調查之事證，以佐證其所辯之
    內容，又經核亦無任何證據，足資證明本件執勤警員確有捏造事實違法取締之情
    事，故證人吳天喜警員本其維護交通秩序、安全職責所為之本件舉發，自應受到
    合法、正確之推定。從而，異議人於右述時、地駕車行駛於高速公路，有任意於
    路肩停車，並未於車後擺放故障標示之違規行為，應可認定。
五、綜上所述，本件受處分人即異議人甲○○於右述時、地，駕駛汽車行駛於高速公
    路，有任意於路肩停車，未在故障車輛後方處設置車輛故障標誌警示之違規行為
    既可認定。移送機關即交通部公路局嘉義區監理所新營監理站據此引用前開道路
    交通管理處罰條例第三十三第一項及第六十三條第一項第一款之規定，裁處異議
    人罰鍰三千元並記違規點數一點，於法雖無違誤，惟其裁決書之舉發違規事實欄
    項內本應記載為「非故障任意路肩停車，而未於車後擺放故障標示」，然卻記載
    為「非故障任意路肩停車」，自有未洽。原處分既有上述不當之處，自應由本院
    裁定將原處分撤銷，另為裁定如主文第二項所示，以資適法。
六、據上論斷，應依道路交通案件處理辦法第二十條前段，裁定如主文。
中      華      民      國        九十四    年      二    月      三    日
                                  臺灣臺南地方法院交通法庭
                                      法  官    洪  榮  家
右正本證明與原本無異
如不服本裁定應於送達後五日內向本院提出抗告狀（應附繕本）。
                                      書記官    陳  志  德
中      華      民      國        九十四    年      二    月      三    日
